【裁判字號】    92,易,2382
【裁判日期】    920930
【裁判案由】    重利等
【裁判全文】
臺灣板橋地方法院刑事判決                      九十二年度易字第二三八二號
    公  訴  人  臺灣板橋地方法院檢察署檢察官
    被      告  丙○○
                甲○○
右列被告等因重利等案件，經檢察官聲請簡易判決處刑（九十二年度偵字第一○六九
二號），本院認為不宜簡易判決處刑，逕以通常程序審理並判決如左：
    主  文
丙○○乘他人急迫，貸以金錢，而取得與原本顯不相當之重利，處拘役伍拾日，如易
科罰金以佰元折算壹日。扣案之空白本票壹拾陸張及行動電話壹具，均沒收。
甲○○意圖為自己不法之所有，而侵占遺失物，處罰金壹仟元，如易服勞役以佰元
折算壹日；其餘被訴重利部分無罪。
    事  實
一、丙○○乘乙○○急需用款之際，於民國九十二年四月二十八日，在乙○○位於臺
    北縣新莊市○○街三八號三樓住處，貸與伊新臺幣（下同）五萬元，並言明每十
    天為一期，每期利息一萬元（月息八十分），因而取得與原本顯不相當之重利。
    甲○○則於九十二年五月十九日，在臺北縣新店市○○路○段某處，拾獲王懷蜀
    所有而於不詳時地所遺失之國民身分證、全民健保卡及重機車駕照各一張，竟意
    圖為自己不法之所有，於撿拾該等證件後即予以侵占入己。嗣於九十二年五月二
    十日晚上七時十分許，丙○○僱請不知情之甲○○為司機，而前往乙○○上址住
    處催討債款之際，為警當場查獲，並扣得丙○○所有供本件出借款項所用之空白
    本票十六張、行動電話一具（門號：0000000000號），及自甲○○身
    上查獲王懷蜀之上述證件，而循線偵悉上情。
二、案經乙○○訴由臺北縣警察局三重分局報請臺灣板橋地方法院檢察署檢察官偵查
    後聲請簡易判決處刑，本院認為不宜以簡易判決處刑改依通常程序審理。
    理  由
壹、有罪部分：
一、右揭犯罪事實，業據被告丙○○、甲○○分別於警訊、偵查及本院審理時均坦承
    不諱，並經被害人乙○○於警訊時指述如何向被告丙○○借款及交付利息數額等
    情明確，復有被告丙○○所有供本件出借款項取得重利所用之空白本票十六張、
    行動電話一具（門號：0000000000號）及被告甲○○所持有王懷蜀之
    國民身分證、全民健保卡及重機車駕照各一張扣案可資佐證，足認被告丙○○、
    甲○○之前揭各該自白，核與事實相符，均可採信。是本件事證明確，被告二人
    之各該犯行，均堪以認定。
二、核被告丙○○所為，係犯刑法第三百四十四條之普通重利罪；被告甲○○所為，
    則係犯刑法第三百三十七條之侵占遺失物罪。爰審酌被告丙○○曾有詐欺、麻醉
    藥品管理條例等前科（均未構成累犯），被告甲○○則曾有公共危險案件前科（
    亦未構成累犯）與其等各自犯罪之動機、目的、手段、智識程度、犯罪所生之損
    害，及犯罪後態度尚佳均坦承犯行等一切情狀，各量處如主文所示之刑，就被告
    丙○○並諭知易科罰金之折算標準、被告甲○○則諭知易服勞役之折算標準，以
    資懲儆。
三、扣案之空白本票十六張、行動電話一具（門號：0000000000號），均
    為被告丙○○所有供本件出借款項取得重利所用之物，此據其於本院審理時供承
    在卷，爰依刑法第三十八條第一項第二款之規定宣告沒收。至王懷蜀之國民身分
    證、全民健保卡及重機車駕照各一張，則為被害人王懷蜀所有而非被告甲○○所
    有之物，本院即不予宣告沒收，附此敘明。
貳、無罪部分：
一、公訴意旨另以：被告甲○○與丙○○二人共同基於營利之意圖，由被告丙○○僱
    請被告甲○○為司機，載伊至乙○○住處貸以金錢，而從中謀取重利，因認甲○○亦涉有刑法第三百四十四條之重利罪嫌。
二、按犯罪事實應依證據認定之，無證據不得推定其犯罪事實；又不能證明被告犯罪
    者，應諭知無罪之判決；刑事訴訟法第一百五十四條第二項、第三百零一條第一
    項分別定有明文。次按所謂證據，係指直接間接足以證明犯罪行為之一切證人、
    證物而言；且事實之認定，應憑證據，如未能發現相當證據，或證據不足以證明
    ，自不能以推測或擬制之方法，以為裁判基礎，最高法院三十年上字第一二八號
    、四十年台上字第八六號判例均可資參考。
三、本件公訴人認被告甲○○涉犯重利罪嫌，無非係以被告甲○○之自白，及告訴人
    乙○○之指訴為其論據。惟被告甲○○則堅決否認有何重利犯行，辯稱：其僅受
    僱載送被告丙○○前往指定之地點，不知被告丙○○有從事地下錢莊之情等語。
    經查，本件被告甲○○於警訊及偵查中均堅決否認有與被告丙○○為共同重利之
    犯行（詳見偵查卷第十九頁警詢筆錄、第六十頁偵訊筆錄），是公訴人認被告甲○○已坦承重利犯行，顯有誤會。再本件同案被告丙○○於警訊及偵審中亦均供
    陳被告甲○○事前並不知情等情明確，另被害人乙○○於警訊及偵查中並陳稱未
    曾見過被告甲○○等語無訛（以上詳見偵查卷第十頁、第二三頁背面之警詢筆錄
    與第六十頁偵訊筆錄及本院九十二年八月二十五日審判筆錄），是已難認被告甲○○確有與被告丙○○共同為重利之犯行。則按認定不利於被告之事實，須依積
    極證據，苟積極證據不足為不利於被告事實之認定時，即應為有利於被告之認定
    ，更不必有何有利之證據，最高法院三十年上字第八一六號判例意旨可資參照。
    再刑事訴訟上證明之資料，無論其為直接或間接證據，均須達於通常一般之人均
    不致有所懷疑，而得確信其為真實之程度，始得據為有罪之認定，若其關於被告
    是否犯罪之證明未能達此程度，而有合理懷疑之存在，致使無從形成有罪之確信
    ，根據「罪證有疑，利於被告」之證據法則，即不得遽為不利被告之認定，亦有
    最高法院七十六年度臺上字第四九八六號判例可稽。從而，本件既查無其他積極
    證據足資證明被告甲○○有公訴意旨所指之重利部分犯行，揆諸前揭說明，要屬
    不能證明其犯罪，爰就其被訴重利部分為無罪之諭知。
據上論斷，應依刑事訴訟法第二百九十九條第一項前段、第三百零一條第一項、第四
百五十二條，刑法第三百四十四條、第三百三十七條、第四十一條第一項前段、第四
十二條第二項、第三十八條第一項第二款，罰金罰鍰提高標準條例第一條前段、第二
條，判決如主文。
本案經檢察官林珮菁到庭執行職務。
中      華      民      國      九十二      年    九    月      三十    日
                                  臺灣板橋地方法院刑事第五庭
                                          法  官  邱  靜  琪
右正本證明與原本無異。
如不服本判決，應於判決送達後十日內向本院提出上訴狀 (應附繕本) ，上訴於臺灣
高等法院。
                                          書記官  黃  頌  棻
中      華      民      國      九十二      年    十    月       二     日
附錄本案論罪科刑法條全文：
刑法第三百四十四條
乘他人急迫、輕率或無經驗，貸以金錢或其他物品，而取得與原本顯不相當之重利者
，處一年以下有期徒刑、拘役或科或併科一千元以下罰金。
刑法第三百三十七條
意圖為自己或第三人不法之所有，而侵占遺失物、漂流物或其他離本人所持有之物者
，處五百元以下罰金。


司法院資訊處製作；財團法人民間司法改革基金會備份。
